臺灣新竹地方法院簡易庭小額民事判決　 96年度竹小字第281號
原　　　告　聯邦商業銀行股份有限公司
法定代理人　甲○○
訴訟代理人　丁○○
訴訟代理人　丙○○
被　　　告　乙○○
上列當事人間返還消費借貸事件，本院於民國96年8月27日辯論
終結，判決如下
    主  文
被告應給付原告新臺幣肆萬零陸佰柒拾柒元，及自民國九十五年
七月一日起至清償日止，按年息百分之十四計算之利息。
被告應給付原告新台幣伍萬貳仟捌佰零柒元，及其中新台幣伍萬
貳仟陸佰貳拾貳元，自民國95年12月20日起至清償日止按年息百
分之五計算之利息。
原告其餘之訴駁回。
訴訟費用新臺幣壹仟元由被告負擔
本判決於原告勝訴部分得予假執行。
    事實及理由
一程序部分
  (一)本件被告經合法通知，未於言詞辯論期日到場，核無民事訴
    訟法第三百八十六條所列各款情形，爰依原告之聲請，由其
    一造辯論而為判決。
  (二)按訴狀送達後，原告不得將原訴變更或追加他訴。但擴張或
    減縮應受判決事項之聲明者，不在此限，民事訴訟法第二百
    五十五條第一項第三款定有明文。本件原告原起訴請求被告
    償還借款之本金、利息及違約金，惟於民國96年8月27日本
    院言詞辯論期日，捨棄違約金之請求，有該日之言詞辯論期
    日在卷可參。原告為聲明之減縮，與上開規定相符，自應准
    許，合先敘明。
二原告起訴主張：
  (一)被告於民國94年11月24日向原告借款新台幣40,667元，約定
    利率為百分之十四，借款期間為94年11月24日起至95年11
    月24日止。惟被告於95年6月30日起即未依約還款，尚欠本
    金40,677元及利息。依據兩造約定，被告喪失期限利益，借
    款視為全部到期，請求被告給付如主文第一項之本金、利息
    。
  (二)被告另於92年6月起向原告領用信用卡使用（卡號：
    0000000000000000），依約被告得於特約商店記帳消費，但
    於次月繳款截止日前向原告清償消費款，約定未清償帳款之
    循環利息為百分之十九點七一。被告自93年1月27日起至95
    年12月19日止共記帳消費52,622元及循環利息729元，共計
    53,351元未清償。依據兩造之約定及消費借貸法律關係，請
    求原告清償上開本息及按百分之十九點七一計算之循環利息
    。
三被告並未到場亦未提出任何書面陳述。
四法院之判斷：
  (一)原告主張被告於94年11月24日向原告借款40,667元，並約定
    利率，且被告於95年6月30日起即未依約還款，尚欠本金
    40,677元及利息、違約金等情，業據原告提出借款契約書、
    小額消費性貸款申請書、本票、貸放款交易明細表各乙件為
    證，堪信為真。從而，原告依據兩造之借款契約，請求被告
    給付如主文第一項所示之本息，為有理由，應予准許。
  (二)原告主張被告向其領用信用卡使用（卡號：
    0000000000000000 ），約定未清償帳款之循環利息為百分
    之十九點七一。被告自93年1月27日起至95年12月19日止共
    記帳消費52,622元及循環利息729元，共計53,351元未清償
    等情，業據其提出與所述信用卡申請書、約定條款、往來明
    細相符之消費帳單明細表各乙份為證，而被告未於言詞辯論
    期日到場，亦未提出書狀作何有利於己之聲明或陳述，以供
    本院審酌，本院依調查證據之結果及斟酌全辯論意旨，堪認
    原告此部分主張為真。
(二)、惟按定型化契約中之條款違反誠信原則，對消費者顯失公平
    者，無效。定型化契約中之條款有下列情形之一者，推定其
    顯失公平：一、違反平等互惠原則者。二、條款與其所排除
    不予適用之任意規定之立法意旨顯相矛盾者。三、契約之主
    要權利或義務，因受條款之限制，致契約之目的難以達成者
    ，消費者保護法第12條定有明文。又定型化契約條款，有當
    事人間之給付與對待給付顯不相當者，為違反平等互惠原則
    ，消費者保護法施行細則第14條第1款亦定有明文。經查：
    1.被告向原告銀行申請信用卡使用，依約可在特約商店消費
      ，並於次月約定期限前繳納消費款，如於約定期限前未能
      繳納全部消費款，則於帳款入帳日視為被告向原告之消費
      借貸款，並負擔約定之利息，原告獲得先消費後付款或付
      息借款之關係，是為消費者與企業經營者間就服務所發生
      之法律關係，應係消費者保護法第2條第3款所規定之消費
      關係，應有消費者保護法之適用。又兩造約定由原告提供
      信用卡予被告消費使用而簽訂之信用卡約定條款，亦為原
      告銀行以其提出之定型化契約條款作為契約內容之全部而
      訂定之契約，因此，兩造簽訂之信用卡契約為定型化契約
      ，該契約第7條關於利率之約定，無論持卡人之信用、資
      力如何，均設定為單一利率19.71％，故該利率約定條款
      亦為定型化契約條款。
    2.兩造間之定型化契約消費關係，依據上開規定，應立於平
      等互惠原則，否則即推定為顯失公平。原告自承信用卡之
      消費用貸款外，其他信用貸款均會依據依據貸款人之資力
      、信用、職業等狀況設定申貸條件，有本院96年8月27日
      言詞辯論筆錄在卷可稽。唯獨信用卡卡之消費性貸款金融
      商品之利率，無分職業、資力、信用等區別，均以年利率
      19.71％定之。而銀行放款成本係依據銀行存款利率所生
      之利息費用，加上行政手續費用及貸款風險而成，放款利
      息超過上開部分，即為銀行之利得，其中最重要之放款成
      本應為銀行之存款利息之支出。但本件現金卡貸款契約申
      貸之日期為92年6月，依據中央銀行統計之92年第2季我國
      一般銀行之存放款加權平均利率（資料來源
      http://www.cbc.gov.tw/economic/statistics/averag
      averagei.pdf），當時之平均存款利率僅1.56％，而平均
      放款利率為4.22％。而上開放款利率之統計為有擔保與無
      擔保之混合，因本件為無擔保放款，縱因此風險較高而造
      成放款成本提高，必須提高放款利率，將該放款利率乘以
      三倍（4.22x3=12.66）作為預估合理之放款利率即12.66
      ％，原告在本件信用卡所收之19.71％之利率仍高於上開
      預估之放款利率甚多，顯然當事人間之給付與對待給付顯
      不相當而違反平等互惠原則，本件信用卡利率約之約定條
      款應屬顯失公平而無效（參照詹森林著，「信用卡定型化
      契約與卡債風暴」，月旦法學雜誌第135期，2006年8月，
      第29-47頁）。
    3.又按民法第203條應付利息之債務，其利率未經約定，亦
      無法律可據者，週年利率為百分之五。兩造間現金卡債務
      之利率約定條款既為無效，已如前述，則原告自不得依據
      上開利率條款請求被告給付按年利率19.71％計算之利息
      ，但本件消費性貸款仍為應付利息之債，兩造間之利率約
      定既為無效，即為利率未經約定之情況，應依據上開規定
      按週年百分之五之利率，作為本件之利率之基準。因此，
      原告請求之待收利息729元，係以19.71％之利率計算，而
      改以5％計算，則僅得請求185元（729x5/19.71＝185，小
      數點以後四捨五入），而自95年12月20日起至清償日止，
      則應以本金52,622元，按年息5％計算遲延利息。
(四)、從而，原告之請求在52,807元（52622+185=52807），及其
    中52,622元，自95年12月20日起至清償日止，按年息5％計
    算之利息範圍內，為有理由，應予准許，逾此範圍之請求，
    為無理由，應予駁回。
五、本件係小額訴訟事件，為被告一部敗訴之判決，爰依職權就
    被告敗訴部分宣告假執行，並於判決時確定訴訟費用額。
六、訴訟費用之負擔：民事訴訟法第79條。
中　　華　　民　　國　　96　　年　　8　　月　31       日
                  新竹簡易庭    法　官　黃珮禎
以上正本係照原本做成。
如對本判決上訴，非以判決違背法令為理由，不得為之。且須於
判決送達後20日內向本院提出上訴狀並記載上訴理由。
                                書記官  江靜玲
中　　華　　民　　國　　96　　年　　8　　月　31       日
